【裁判字號】    97,消債抗,138
【裁判日期】    971124
【裁判案由】    聲請更生程序
【裁判全文】
臺灣高雄地方法院民事裁定           97年度消債抗字第138號
抗  告  人  甲○○
代  理  人  徐豐益律師
上列當事人因消費者債務清理事件聲請更生，而不服本院於民國
97年7 月29日所為97年度審消債更字第640 號民事裁定，提起抗
告，本院裁定如下：
    主  文
抗告駁回。
抗告程序費用新臺幣壹仟元由抗告人負擔。
    理  由
一、抗告意旨略以：抗告人於民國97年5 月20日發函向抗告人之
    最大債權金融機構中國信託商業銀行股份有限公司（以下簡
    稱為中國信託銀行）請求協商，除以書面表達請求協商之意
    思外，並檢附財團法人聯合徵信中心前置協商專用債權人清
    冊，實已達法定請求協商要件；然中國信託銀行竟逾越法律
    之規定，要求抗告人補齊法律未規定之文件，始願意聯絡全
    體債權人為債務清償之協商，而對抗告人請求協商為不必要
    之限制。況銀行對協商機制知之甚稔，就相關資文件查詢或
    取得十分容易，在此情形下，竟反而要求抗告人花費勞力及
    精神，提供資料，有違消費者債務清理條例規定之意旨，而
    開不便民之倒車，應非法之所許，原審僅依中國信託銀行之
    回函，即認抗告人所為之聲請不符消費者債務清理條例第15
    1 條第1 項之規定，逕予駁回抗告人之聲請，有違法律保留
    原則，自有未洽。況原審亦未審酌中國信託銀行通知抗告人
    補正相關資料之意思表示是否已合法送達抗告人，而使抗告
    人居於可了解之地位，抗告人自無由補正。原審以抗告人未
    依中國信託銀行上揭補件要求，且未補正協商結果之證明文
    件到院，認抗告人尚未完成協商前置程序，而駁回抗告人更
    生之聲請，容有違誤，爰依法提起抗告，並聲明：(一)原裁定
    廢棄。(二)本件更生之聲請請准予開始，或命抗告人補正應補
    正之程序後，准予開始。
二、按債務人對於金融機構因消費借貸、自用住宅借款、信用卡
    或現金卡契約而負債務，在聲請更生或清算前，應提出債權
    人清冊，以書面向最大債權金融機構請求協商債務清償方案
    並表明共同協商之意旨，消費者債務清理條例第151條第1項
    定有明文。又聲請更生或清算不合程式或不備其他要件者，
    法院應以裁定駁回之，但其情形可以補正者，法院應定期間
    先命補正，復為同條例第8 條所明定。而消費者債務清理條
    例第151 條第1 項所定協商前置程序，係以債務人受法院裁
    定開始更生或清算程序為債務清理之最後手段，而債務人對
    於金融機構因消費借貸、自用住宅借款、信用卡或現金卡契
    約而負債務，其法律關係較單純明確，金融機構並訂有債務
    協商機制，如能協商成立，債務人或不須依消費者債務清理
    條例聲請更生或清算，可疏減法院負擔，並有效分配司法資
    源之目的而設。是債務人在向法院聲請更生或清算程序前，
    自應踐行上揭協商前置程序，除有債務人提出協商請求之翌
    日起逾30日不開始協商，或自開始協商之翌日起逾90日協商
    不成立之情形，債務人得依該條例第153 條規定逕向法院聲
    請更生或清算外，債務人如未完成上揭協商前置程序，即係
    聲請更生或清算不合程式，法院應以裁定駁回之。至上開之
    前置協商程序，客觀性質上係屬私法上之調解或和解，基於
    私法自治及契約自由原則，並無所謂之法定程序或有任何法
    定義務存在，端賴進行協商之雙方，協力予以進行。
三、經查，本件抗告人於向本院聲請更生前，固曾於97年5 月20
    日發函並提出債權人清冊予最大債權金融機構即中國信託銀
    行，請求協商債務清償方案，嗣中國信託銀行於同日受抗告
    人之請求後，以電話向抗告人要求補正聲請之書面料資，有
    中國信託銀行陳報狀1 份附原審卷可憑（見原審卷第110 、
    111 頁），而上揭文件資料，可認係國泰世華銀行等債權人
    為明瞭抗告人整體之財產、薪資收入及信用狀況，以利雙方
    就抗告人積欠之債務進行協商，並非不合理之要求，且衡情
    亦屬雙方進行協商之必要文件。又中國信託銀行既已電詢要
    求抗告人補齊上揭文件，此除有上揭中國信託銀行之陳報狀
    在卷可憑外，並有有中國信託銀行所檢送之電腦列印資料1
    份附本院卷可稽，足認中國信託銀行已開始與抗告人進行協
    商，並無抗告人提出協商請求之翌日起逾30日不開始協商之
    情事，客觀亦應無補正通知未合法送達抗告人之處。是抗告
    人自應依上揭函文補齊上揭文件，並繼續與中國信託銀行等
    債權人進行協商程序，惟抗告人卻未補齊上揭文件，亦未積
    極與中國信託銀行等債權人進行協商程序；佐以經原審法院
    於97年6 月10日以本院97年度審消債更字第640 號民事裁定
    命抗告人補正其與中國信託銀行協商結果之證明文件到院，
    該裁定於97年6 月12日送達予抗告人代理人收受，本院有送
    達證書1 份附卷可憑（原審卷第47頁），惟抗告人並未依法
    補正，復於原審裁定駁回抗告人更生之聲請後，於提起本件
    抗告後，猶未補正，因抗告人至遲於收受本院駁回之裁定後
    ，即應知悉應補正之文件，卻仍不補正，足認抗告人並未完
    成消費者債務清理條例第151 條第1 項所定協商前置程序，
    益徵抗告人所辯稱係因未收受中國信託銀行之補正通知云云
    ，應屬托詞而無可採之處。原裁定因而以抗告人不合程式為
    由，而駁回其更生之聲請，並無不合，抗告意旨仍執前詞，
    指摘原裁定不當，求予廢棄，為無理由，應予駁回。
四、據上論結，本件抗告為無理由，依消費者債務清理條例第15
    條，民事訴訟法第495 條之1 第1 項、第449 條第1 項、第
    95條、第78條，裁定如主文。
中    華    民    國    97    年    11    月    24    日
                  民事第三庭  審判長法  官  楊國祥
                                    法  官  林書慧
                                    法  官  李怡諄
以上正本係照原本作成。
本裁定不得再抗告。
中    華    民    國    97    年    11    月    24    日
                                    書記官  陳建琪


司法院資訊處製作；財團法人民間司法改革基金會備份。
